臺灣高等法院刑事判決　　　　　　　　　　　　　九十一年度上易字第二六六三號
　　上　訴　人　臺灣桃園地方法院檢察署檢察官
　　被　　　告　甲○○
右上訴人因家暴傷害等案件，不服臺灣桃園地方法院九十年度易字第二七八六號，中
華民國九十一年七月二十四日第一審判決（起訴案號：臺灣桃園地方法院檢察署九十
年度偵字第一四０六三號）提起上訴，本院判決如左：
    主  文
上訴駁回。
    事  實
一、甲○○與乙○○係大伯與弟媳婦二親等旁系姻親關係，二人平日感情即非和睦，
    於民國九十年六月十九日下午六時許，在桃園縣楊梅鎮上湖里四鄰上四湖三十二
    號其二人共居處，甲○○因懷疑乙○○趁其至前址三樓屋頂餵鴿時，將門反鎖致
    其無法順利進屋，心生不滿，遂自行踹門進屋與當時正在前址三樓內之乙○○發
    生口角爭執。甲○○因不滿乙○○罵其為「垃圾、去死」等語，竟基於傷害之故
    意，在前址三樓佛堂，徒手拉扯並毆打乙○○之右手，致乙○○受有右上臂瘀傷
    六×四公分；右前臂瘀傷三×二公分等傷害。
二、案經乙○○訴由桃園縣警察局楊梅分局報告臺灣桃園地方法院檢察署檢察官偵查
    起訴。
    理  由
壹、傷害部分：
一、訊據被告甲○○固自承：曾於上揭時地因不滿乙○○將其反鎖門外而與乙○○發
    生爭執等情不諱，惟矢口否認涉有傷害犯行，辯稱：伊於進屋後，僅將放在桌上
    之佛經及道士畫像往旁邊揮，但未砸到乙○○，伊並未毆打乙○○，乙○○身上
    所受之傷，與伊無關云云。惟查：告訴人乙○○堅稱：因甲○○誤會其將門反鎖
    ，所以於進入屋內後，雙方即發生口角爭執，甲○○並一直拉住其手，後來其想
    帶小孩下樓，甲○○還繼續對其拳打腳踢，其受傷後隨即前往仁慈醫院就診，並
    至竹北分局備案等語，且有財團法人天主教湖口仁慈醫院九十一年三月六日（９
    １）湖仁醫病字第０五二號函附乙○○於九十年六月十九日之急診診療等相關紀
    錄乙份及該院診斷證明書一紙附卷可稽（本院卷及偵查卷第八頁），並有新竹縣
    警察局竹北分局受理各類案件紀錄表一紙在卷可憑，顯見告訴人乙○○之指訴，
    是有證據可佐；再者，告訴人指訴：被告於盛怒下，因拉扯動作導致其受有前揭
    傷害乙節，亦不違情理與經驗法則，蓋倘告訴人乙○○所受之傷害，非因與被告
    爭執拉扯所致，則其焉能隨即在天主教湖口仁慈醫院檢驗出前開傷勢？此外，告
    訴人乙○○所述遭毆經過，亦與其傷勢吻合，足認告訴人乙○○之指訴為可採。
    被告所辯，顯係避重就輕之詞，不足採信。本件事證明確，被告犯行堪以認定，
    應予依法論科。
二、核被告與告訴人為二親等姻親關係，乃家庭暴力防治法所稱之家庭成員，被告對
    告訴人傷害，施以暴力，係犯刑法第二百七十七條第一項之傷害罪，亦為家庭暴
    力防治法所稱之家庭暴力罪。原審適用刑法第二百七十七條第一項、第四十一條
    第一項前段，罰金罰鍰提高標準條例第一條前段、第二條規定，暨審酌被告素行
    良好，此有臺灣高等法院被告全國前案紀錄表乙份在卷可按，係因認告訴人乙○
    ○將其反鎖在外，並出言不遜，一時氣憤始出手傷害告訴人乙○○之動機，告訴
    人乙○○之傷勢尚非嚴重等一切情狀，量處拘役三十日，並諭知易科罰金之折算
    標準。其認事用法均無違誤，量刑亦稱妥適。
三、公訴意旨另略以：被告以丟擲物品及拳打腳踢方式，致告訴人另受有右手指撕裂
    傷、左上臂、左前臂瘀傷、左前臂、左肘、右小腿撕裂傷及右大腿、左大腿瘀傷
    等傷害，因認被告此部分亦涉有刑法第二百七十七條第一項之傷害罪嫌。按犯罪
    事實，應依證據認定之，無證據不得推定其犯罪事實；又不能證明被告犯罪者，
    應諭知無罪之判決，刑事訴訟法第一百五十四條、第三百零一條第一項分別定有
    明文。本件公訴人認被告亦涉犯前揭傷害罪嫌，係以告訴人之指訴及九十年七月
    十六日診斷證明書為其論據。訊據被告堅決否認涉有前開傷害犯行，辯稱：告訴
    人前開傷勢與其無關等語。經查：告訴人乙○○於九十年六月十九日至天主教湖
    口仁慈醫院急診時，僅有右上臂、右前臂及右手指傷害，此有財團法人天主教湖
    口仁慈醫院九十一年三月六日（９１）湖仁醫病字第０五二號函附乙○○於九十
    年六月十九日之急診診療等相關紀錄乙份及該院九十一年五月七日湖仁醫病（９
    １）字第一０三號函附病歷摘錄表一紙在卷可憑（見原審卷第六六至七一頁、八
    五頁），而有關告訴人手指撕裂傷部分，應係其夫戴振亞與告訴人乙○○間拉奪
    刀子所致，與被告無關，亦據被告及證人戴振亞於本院九十一年一月九日調查時
    陳稱綦詳，至告訴人九十年七月十六日至天主教湖口仁慈醫院驗傷時，雖有左上
    臂瘀傷三×二公分；左前臂瘀傷二×一公分；左前臂撕裂傷０‧五×０‧二公分
    ；左肘撕裂傷０‧五公分；右大腿瘀傷三×二公分；右小腿撕裂傷一公分；左大
    腿瘀傷三×三公分等傷害（見偵卷第八頁所診斷書），惟其驗傷時間與其指訴遭
    被告毆打之時間，相距近一月，其間生活遭遇與身體變化不小，得否因告訴人指
    稱係被告腳踢所致，不能無疑，何況告訴人乙○○於初次至醫院驗傷時，既無該
    等撕裂傷口，且撕裂傷不會如同挫瘀傷般可能於事隔一段時日後始呈現，因此，
    告訴人此部分指訴，即違情理，尚難遽採。此外，復查無其他積極證據足資認定
    被告有此部分傷害犯行，惟公訴意旨認此部分與前開論罪科刑部分，有實質上一
    罪關係，爰不另為無罪之諭知，附此敘明。
貳、恐嚇部分：
一、公訴意旨另略以：被告於前揭時地，向告訴人乙○○恐嚇稱：要打死伊等語，致
    乙○○心生畏懼，速離家躲入鄰居親戚家，而被告又持木棒追出在該處徘徊，足
    生危害安全，因認被告涉有刑法第三百零五條恐嚇罪嫌。
二、按犯罪事實，應依證據認定之，無證據不得推定其犯罪事實；又不能證明被告犯
    罪者，應諭知無罪之判決，刑事訴訟法第一百五十四條、第三百零一條第一項分
    別定有明文。
三、本件公訴人認被告涉犯前揭罪嫌，係以被告自承當日曾持小木板追出等語及告訴
    人乙○○之指訴，為其論據。訊據被告固坦承曾於上開時、地與告訴人乙○○口
    角爭執，並持小木板追出等語，惟堅決否認涉有刑法第三百零五條之犯行，並辯
    稱：未對乙○○說要打死伊，且乙○○後來還跑到隔壁對鄰居說，倘若那天沒有
    人來搶刀子，即要捅甲○○幾刀，而其當天係為找乙○○評理，才追出家門，因
    在路上看見有一根長約六十公分、寬約三公分的合板，才順手將木板撿起，但撿
    木板係為防遇到蛇，並非欲打乙○○，伊當日絕未恐嚇乙○○，僅有問乙○○為
    何罵伊垃圾，並叫伊去死等語。經查：告訴人雖於警訊及本院調查時指稱：甲○
    ○直說要其去死，並稱要死也要找墊背，其聽了很害怕，所以不敢回家住，且其
    報案時即已跟警察說被打又被恐嚇云云，惟查：證人戴振亞於原審九十一年一月
    九日調查時證稱：未曾聽見甲○○恐嚇乙○○稱要打死乙○○等語（見原審卷第
    二六頁），證人即在場鄰居陳錦繡於原審九十一年二月六日調查時亦證稱：其僅
    聽見甲○○和乙○○在吵架，當時聽見甲○○對乙○○說：你怎麼可以叫我垃圾
    叫我去死，未聽見甲○○對乙○○說要打死他，其因以為乙○○與戴振亞夫妻間
    吵架，即邀乙○○先到其住處，乙○○進屋後，僅稱鴿舍被反鎖，甲○○很生氣
    等語（見原審卷第四八至五一頁），證人即兩造之鄰居翁素貞則於原審審理時證
    稱：當天乙○○至其住處時，未曾說遭甲○○恐嚇，亦未說遭甲○○毆打，但曾
    說要不是先生來奪刀，就要拿刀捅甲○○等語（見原審卷第九九、一００、一０
    四頁），顯見被告所辯，是有依據，何況告訴人乙○○於案發後，至新竹縣警察
    局竹北分局報案時，亦僅陳稱遭甲○○毆打成傷，未曾表示遭恐嚇一節，此有證
    人即受理報案之員警曾啟智於原審九十一年二月六日調查時證稱：當時乙○○僅
    說被打，當天乙○○完全未說遭人恐嚇等語屬實（見原審卷第四二頁），並有新
    竹縣警察局竹北分局受理各類案件紀錄表一紙在卷可稽（見原審卷第三五頁），
    衡之常情，倘告訴人乙○○確曾遭被告以上開言詞及行動恐嚇並心生畏懼，應無
    僅對員警表示遭毆，而未曾描述遭恐嚇情事；且陳錦繡、翁素貞與被告及告訴人
    間均僅係鄰居關係，實無甘冒偽證罪處罰迴護被告之必要，從而，告訴人於案發
    後一月餘始稱遭被告以「打死伊」等語恐嚇，不僅與右揭證人所述不符，且與常
    理相悖，尚難採信。被告前開所辯，堪信為真實。此外，復已查無其他積極證據
    足認被告涉有恐嚇犯行，爰諭知被告無罪之判決。
參、公訴人上訴雖謂被告出手毆打告訴人致其受有右上臂瘀傷六╳四公分、右前臂瘀
    傷三╳二公分等多處傷害，更需進行手指縫合手術，傷勢非輕，原審卻僅量處拘
    役三十日，顯屬過輕云云。惟告訴人手指撕裂傷，應係其夫戴振亞與告訴人拉奪
    刀子所致，與被告無涉，業如前述。而告訴人計僅受有右上臂瘀傷六╳四公分、
    右前臂瘀傷三╳二公分之二處傷害，衡諸其受傷原因、經過、程度及被告犯後態
    度等一切情狀，本院認原審量處拘役三十日，尚稱允當。公訴人上訴另謂被告確
    有恐嚇犯行，原審所傳証人多屬被告親友，自不敢為真實之陳述云云，惟按犯罪
    事實應依証據認定之，無証據不得推定其犯罪事實，刑事訴訟法第一百五十四條
    定有明文。又刑事訴訟法上所謂認定犯罪事實之證據，係指足以認定被告確有犯
    罪行為之積極證據而言，該項證據自須適於被告犯罪事實之認定，始得採為斷罪
    資料。事實之認定應憑證據，如未能發現相當證據或證據不足以證明，自不能以
    推測或擬制之方法，以為裁判基礎。且認定不利於被告之事實，須依積極證據，
    苟積極證據不足為不利於被告事實之認定時，即應為有利於被告之認定，更不必
    有何有利之證據。又告訴人之告訴係以使被告受刑事訴追為目的，是其陳述是否
    與事實相符，仍應調查其他證據以資審認（最高法院三十年上字第八一六號、四
    十年台上字第八六號、五十二台上字第一三００號判例參照）。經查，本件証人
    戴振亞、陳錦繡、翁素貞均証稱未曾聽聞被告恐嚇告訴人，証人即承辦警員曾啟
    智復証稱告訴人報案當天完全未提及恐嚇之事，業如上述，互核相符，公訴人未
    提出任何佐証，即以証人與被告關係密切謂証人証言不實，尚嫌率斷。公訴人執
    前揭理由上訴指摘原判決不當，洵難憑採，應予駁回。至告訴人聲請傳訊其胞弟
    陳勇諭，欲証明告訴人遭被告恐嚇追打躲入鄰居家中，被告猶在門外徘徊恐嚇「
    一次把告訴人解決掉了」一節，查告訴人於原審指稱被告之恐嚇手段係「他從開
    始打我時，就一直說要給我死，我聽了很害怕」（見原審卷第二二頁），並未指
    稱被告在外徘徊佯稱欲將其一次解決掉等語，嗣經原審承辦法官詢問何人告知被
    告持木棍在附近巡繞時，答稱是「翁素貞」（見原審卷第五三頁），惟証人翁素
    貞堅稱當時「我知道乙○○（即告訴人）有到我家，坐在我家樓梯口，並說她跟
    老公吵架，因為她平常都是不講話的人，所以我看到她也沒有理她。」（見原審
    卷第九八頁），顯無告知被告持棍在外一事。況告訴人自承係和其胞弟一同前往
    警局報案（見原審卷第四五頁），然渠等當日卻未提及曾遭恐嚇，業據証人即承
    辦警員曾啟智証述明確，益徵告訴人指稱被告持棍在門外徘徊恐嚇欲將其一次解
    決掉云云非實。是告訴人聲請訊問証人即其胞弟陳勇諭，核無必要，不另傳訊，
    附此敘明。
據上論斷，應依刑事訴訟法第三百六十八條，判決如主文。
本案經檢察官費玲玲到庭執行職務。
中      華      民      國    九十一    年      十      月     三十     日
                                臺灣高等法院刑事第十三庭
                                    審判長法  官  蔡    燉
                                          法  官  李  春  地
                                          法  官  盧  彥  如
右正本證明與原本無異。
不得上訴。
                                          書記官  何  閣  梅
中      華      民國    九十一    年      十      月     三十     日
附錄：本案論罪科刑法條全文
刑法第二百七十七條
傷害人之身體或健康者，處三年以下有期徒刑、拘役或一千元以下罰金。
犯前項之罪因而致人於死者，處無期徒刑或七年以上有期徒刑；致重傷者
，處三年以上十年以下有期徒刑。
